臺灣高等法院民事判決　　　　　　　　92年度重上字第171 號
　　上　訴　人　宇○○
　　　　　　　　宙○○
　　共　　　同
　　訴訟代理人　林辰彥律師
　　複　代理人　黃淑怡律師
　　　　　　　　張凱輝律師
　　上　訴　人　子○○○
　　　　　　　　辛○○
　　　　　　　　壬○○
　　　　　　　　甲○○
　　　　　　　　乙○○
　　　　　　　　癸○○
　　　　　　　　卯○○
　　　　　　　　辰○○○
　　　　　　　　己○○李標之.
　　　　　　　　午○○
　　　　　　　　未○○
　　兼　上一人
　　訴訟代理人　申○○
　　參　加　人　寅○○
　　　　　　　　巳○○
　　　　　　　　丁○○
　　　　　　　　酉○○
　　　　　　　　地○○
　　　　　　　　戌○○
　　　　　　　　亥○○
　　　　　　　　天○○
　　上開參加人
　　共　　　同
　　訴訟代理人　郭方桂律師
　　參　加　人　丙○○
　　　　　　　　戊○○
　　　　　　　　庚○○
　　被上訴人　　丑○○
　　訴訟代理人　鍾周亮律師
上列當事人間分割共有物事件，上訴人對於中華民國92年2月24
日臺灣板橋地方法院90年度訴字第2357號第一審判決提起上訴，
經本院於94年3月22日言詞辯論終結，判決如下：
    主    文
上訴駁回。
第二審訴訟費用由己○○（李標承受訴訟人）、午○○各負擔18
分之1；宇○○負擔12分之1；宙○○負擔9分之1；子○○○、辛
○○、壬○○各負擔4000分之120；甲○○負擔4000分之115；乙
○○、癸○○、卯○○各負擔4000分之475；乙○○、辰○○○
、申○○、未○○連帶負擔40分之1；餘由被上訴人負擔。
參加訴訟費用由參加人負擔。
    事    實
甲、上訴人宇○○、宙○○（下稱宇○○等）方面：
壹、聲明：
一原判決廢棄。
二兩造共有坐落台北縣三重市○○段1030號地（下稱系爭土地）
  ，面積1290平方公尺應予分割，其分割方法如原判決附圖甲案
  （下稱甲案）所示A1、A2分歸上訴人按應有部分共有，餘分割
  歸其他共有人。
貳、陳述：除與原判決記載相同者，茲引用之外，補稱：
一系爭土地上地上物現狀，自右臨台北縣三重市○○街297巷至
  左，分別為伊所有鐵皮屋，經營鴻鑫五金材料有限公司，次為
  被上訴人所有安慶街（以下門牌號碼均同）305號房屋、李標
  （由己○○繼承）所有307號房屋、上訴人午○○所有309號房
  屋、參加人巳○○所有311號房屋、被上訴人乙○○所有313號
  房屋、參加人丙○○所有315號房屋、317號房屋；參加人亥○
  ○、酉○○、戌○○、地○○、天○○（以上五人下稱亥○○
  等人）所有319號房屋、參加人戊○○、庚○○、訴外人李清
  鐵所有321號房屋、參加人寅○○所有325號房屋、參加人丁○
  ○所有331號房屋。
二依甲案分割方法，A1部分分歸伊所有、B部分分歸被上訴人所
  有、C部分分歸李標所有、D部分分歸午○○所有，則地上房屋
  無需拆除變動。惟如原判決分割方案，伊分得原判決附圖所示
  乙案（下稱乙案）之A2部分，其上有巳○○所有311號房屋及
  乙○○所有313號房屋及315號至319號房屋，各該房屋均已辦
  理建物登記，將該部分土地分與伊等，伊等不能請求拆除，無
  從使用該基地，且乙○○所有313號房屋占用伊分得土地，卻
  分得乙案之E部分，足見原判決分割方法確屬不當。
、證據：援用原審提出者。
乙、視同上訴人方面：
一乙○○、癸○○、辰○○○部分：
癸○○未於言詞辯論期日到場，據其以前到場與乙○○、辰○○
○共同：
(一)聲明：
(1)原判決廢棄。
(2)請依甲案分割方法分割。
(二)陳述：
(1)乙○○、辰○○○之父李清淮原配偶為李羅秋雲，育有李慶祥
  、卯○○，卯○○從小即送伊姑為子，李清淮於民國20年間與
  李月英結婚，伊為李月英（原名李林月英）與李清淮之子，戶
  變更為李月英與李清淮長子。
(2)採乙案方法分割，將拆除伊合法建物，其餘違章建物卻不必拆
  除，顯然不公，同意按甲案之分割方法。
二午○○、己○○部分：
午○○、己○○未於言詞辯論期日到場，據渠等於準備程序陳稱
：無論採何分割方案分割，均會拆到地上物，同意按原判決分割
方法分割。
三申○○、未○○部分
申○○、未○○未於最後言詞辯論期日到場，據其以前到場陳稱
：對分割方法並無意見。
四子○○○、辛○○、甲○○、卯○○部分：
子○○○、辛○○、甲○○、卯○○未於言詞辯論期日到場，亦
未提出書狀作何陳述或聲明。
、證據：援用原審提出者。
丙、參加人方面
一參加人李阿發、丁○○、亥○○、酉○○、戌○○、地○○、
  天○○、巳○○（下稱李阿發等人）部分
(一)聲明：駁回上訴。
(二)陳述
(1)甲案附圖A2土地上建物為伊等所有，乙○○等人訴請伊等拆屋
  還地訴訟，已經敗訴確定，伊等訴請乙○○等人移轉所有權訴
  訟判決，雖尚未確定，惟伊等建物在系爭土地上得合法使用，
  乙○○等人並無用益權。
(2)無論採取甲案或乙案分割方法，均會拆到系爭土地上建物，但
  甲案分割方法將使上訴人取得二店面，其他共有人土地均遭上
  訴人分得土地包圍，顯然不公平。
(3)伊等祖先於日據時代即使用系爭土地建築房屋，上訴人於80年
  5月始取得系爭土地應有部分，應明知系爭土地使用情形，明
  知而願意購買，自不得僅為多分一間臨路之邊間店面，而侵害
  伊等百年來用益現狀及權益。
二參加人丙○○、戊○○、庚○○（下稱丙○○等人）
丙○○等人未於言詞辯論期日到場，亦未提出書狀作何聲明或陳
述。
丁、被上訴人方面：
壹、聲明：駁回上訴
貳、陳述：除與原判決記載相同者，茲引用之外，補稱：
一系爭土地上，巳○○所有311號房屋原出租予他人經營之安慶
  牙科，惟現已終止租約，巳○○亦表示願將房屋拆除，點交土
  地予分得乙案A2部分之上訴人，上訴人自無須對巳○○另行訴
  請拆除還地之訴訟，何況分割共有物判決確定後，已有執行力
  ，當事人得直接聲請法院強制執行。
二宇○○等分得之土地包括乙案之A2、A1兩部分，其中A1位於三
  角窗，臨近馬路，價值高於其他共有人，未補償其他共有人已
  有不妥，反要求分得甲案A1、A2各臨三角窗土地，獲得重大利
  益，甚且依宇○○等主張按甲案分割方法，伊等及李標合法建
  物須拆除，而宇○○等搭蓋之違章建築竟得予保存，於法治更
  難彰顯公平。
三無論採取甲案或乙案分割方法，因現有建物面積均小於各土地
  所有人之面積，均無法避免應拆除建物之結果，然兩造均主張
  原物分割，足見兩造所在意者，實為土地，而不在意地上建物
  能否保持完整。
四宇○○等係於85年間始買賣取得系爭土地應有部分，於買賣當
  時，應已知悉土地使用現狀，如按其主張甲案分割方法，宇○
  ○等可分得各臨三角窗面臨馬路之位置，對其他共有人顯失衡
  平。
、證據：援用原審提出者。
    理    由
甲、程序方面
一分割共有物訴訟，為固有必要共同訴訟，其訴訟標的對於共同
  訴訟之各人，必須合一確定，其中一人之行為，有利益於共同
  訴訟人者，其效力及於全體（民事訴訟法第56條第1項、第1款
  ），共同訴訟人中之一人對於判決提起上訴，上訴行為在形式
  上係有利益於共同訴訟人全體，其上訴效力，應及於全體。系
  爭土地共有人之一丑○○以其餘共有人為共同被告，請求分割
  共有物，原審判決後，雖僅宇○○等聲明上訴，惟其上訴效力
  應及於其他共同被告，爰列原審其他共同被告李標、子○○○
  、辛○○、壬○○、甲○○、乙○○、癸○○、卯○○、辰○
  ○○、申○○、未○○為上訴人。
二上訴人李標於原審判決後之92年3月11日死亡，就系爭土地應
  有部分，由己○○繼承，已辦妥繼承登記，有
  登記簿謄本（本院卷(一)350、351頁）可稽，己○○聲明承受訴
  訟，核無不合，應予准許。
三上訴人子○○○、辛○○、甲○○、癸○○、卯○○、未○○
  、申○○、己○○（即李標之承受訴訟人）、午○○未於最後
  言詞辯論期日到場，核無民事訴訟法第386條各款所列情事，
  爰准被上訴人聲請，由其一造辯論而為判決。
乙、得心證之理由
一被上訴人主張：兩造共有系爭土地面積1290平方公尺，應有部
  分各如原判決附表所示，其中原共有人李月英死亡後，其應有
  部分40分之1，應由乙○○、癸○○、辰○○○、申○○、未
  ○○繼承。伊於系爭土地上有合法建物即305號房屋，欲將土
  地分割以取得房屋坐落土地之單獨所有，惟系爭土地共有人眾
  多，無法協議分割等情，爰求為將系爭土地准予依乙案所示分
  割方法分割之判決（被上訴人於原審請求命乙○○、癸○○、
  辰○○○、申○○、未○○就原共有人李月英應有部分辦理繼
  承登記，獲勝訴判決，李月英之繼承人未聲明上訴）。
二宇○○等則以分割方法應如甲案所示等語置辯。
三查系爭土地登記之共有人為被上訴人、李標、午○○、宇○○
  、宙○○、子○○○、辛○○、壬○○、甲○○、乙○○、癸
  ○○、卯○○、李月英，應有部分各如原判決附表所示（土地
  登記簿謄本，原法院90年度重調字第64號卷），被上訴人為請
  求分割，經原法院90年度重調字第64號調解不成立，有該調解
  卷宗可憑。
四系爭土地共有人之一李月英，就系爭土地應有部分40分之1，
  於91年2月9日死亡，其配偶李清淮於48年1月5日死亡，李清淮
  與原來配偶李羅秋雲育有長子李慶祥、次子卯○○，李清淮與
  李月英結婚後，育有乙○○、李平吉、李素惠（即辰○○○）
  、李素琴，乙○○、李平吉及李素惠原登記生母為李羅秋雲，
  於50年1月18日向台北縣三重鎮公所申請更正生母為李月英
  李平吉與林月嬌結婚，育有癸○○，林月嬌於66年6月15日死
  亡，李平吉於83年11月11日死亡；李素琴與邱義夫結婚，育有
  申○○、未○○，李素琴於73年8月3日死亡，李月英死亡後，
  依民法第1138條第1款、第1140條規定，應由乙○○、辰○○
  ○、癸○○（代位李平吉）、邱維絹、未○○（代位李素琴）
  繼承。
五按各共有人得隨時請求分割共有物，但物之使用目的不能分割
  或契約訂有不分割之期限者，不在此限。共有物之分割，依共
  有人協議之方法行之，分割方法不能協議決定者，法院得因任
  何共有人之聲請，命為下列之分配：(一)以原物分配於各共有人
  ；(二)變賣共有物，以價金分配於各共有人，民法第823條第1項
  、第824條第1項、第2項分別定有明文。系爭土地無不得分割
  之情形，共有人間亦無不分割之特約，又未能達成協議分割之
  共識，則被上訴人依上開規定，請求裁判分割，並無不合。
六又裁判分割共有物訴訟，為形式之形成訴訟，其事件本質為非
  訟事件，故法院定共有物之分割方法，雖應斟酌當事人之聲明
  、共有物之性質、經濟效用及全體共有人之利益等公平決之，
  不受當事人聲明之拘束。本院經審酌：
(一)系爭土地面積為長方形，面積1290平方公尺，前面安慶街，後
  鄰防火巷，左臨力行路一段，右臨安慶街297巷。土地上現有
  建物12棟，自安慶街297巷右至左，分別為宇○○等之鐵皮屋
  （無門牌號碼，經營福利家具行）、12平方公尺空地、被上訴
  人所有305號房屋、李標（由己○○繼承）所有307號房屋、午
  ○○所有309號房屋、巳○○所有311號房屋、乙○○所有313
  號房屋、丙○○所有315號、317號房屋；亥○○等人所有319
  號房屋、戊○○、庚○○、李清鐵所有321號房屋、寅○○所
  有325號房屋、丁○○所有331號房屋，其中321號、325號、
  333號房屋為未辦保存登記房屋等情，經原法院及本院至現場
  勘驗明確，製有勘驗筆錄及現場繪製圖附卷可稽，系爭土地確
  有兩造及參加人等建築房屋並持續使用多年。
(二)乙○○、壬○○、卯○○前以：參加人丁○○、丙○○等人及
  亥○○等人未得系爭土地共有人全體同意，丁○○於系爭土地
  上搭建331號房屋；戊○○、庚○○於系爭土地上搭建321 號
  房屋，出租與李建添使用；亥○○等人於系爭土地上搭建319
  號房屋；丙○○於系爭土地搭建317號房屋，出租劉金讚使用
  並搭建315號房屋自行使用等情，依民法第767條、第821條規
  定，請求上述參加人拆除房屋，將土地返還伊等及全體共有人
  ，經臺灣板橋地方法院89年重訴字第318號判決、臺灣高等法
  院90年重上字第307號判決認定：系爭土地係丁○○、寅○○
  、戊○○、庚○○、丙○○與乙○○、壬○○、卯○○等人共
  同祖先李水所有，李水育有三子，遺產應由三房繼承，其中大
  房李天日繼承部分由李天日之繼承人李輅、李限、李標、丑○
  ○、李欽賜各繼承登記系爭土地應有部分18分之3、18分之3、
  18分之1、18分之1、18分之1，二房李天順、及三房李天露繼
  承18分之9，則信託登記為李天順之後輩繼承人李卑，李卑及
  其長子李清淮死亡後，該18分之9則由李清淮之子李慶祥、卯
  ○○、乙○○、李平吉繼承登記，李卑之弟李典，李典之繼承
  人為丙○○、李清金、李清鐵，戊○○、庚○○為李清金繼承
  人；李建添為李清鐵繼承人；丁○○、寅○○為李天露後代繼
  承人，而亥○○等人所有319號房屋所在基地係亥○○等人被
  繼承人章蘇阿招向李清淮之配偶即乙○○之母李月英及乙○○
  之兄李慶祥購買，丁○○、寅○○、戊○○及庚○○、亥○○
  等人、丙○○等人所有前述房屋均有使用系爭土地正當權源，
  而駁回乙○○、壬○○、卯○○之訴確定，有上開判決書及確
  定證明書附卷（本院卷(一)293頁以下）可憑，則參加人所有前
  述房屋有使用系爭土地之法律上權源。
(三)兩造及參加人均陳明，若分割則請原物分割而不願變價分割，
  為尊重當事人意願，本件共有物之分割，應以原物分割為適當
  。
(四)系爭土地面積1290平方公尺，被上訴人應有部分108分之9，折
  計107．5平方公尺；己○○（即李標承受訴訟人）、午○○應
  有部分各18之1，折計各71．67平方公尺、宇○○應有部分12
  分之1、宙○○應有部分9分之2，兩人陳明分割後願保持共有
  （原法院91年9月26日言詞辯論筆錄），則兩人之應有部分折
  計394．16平方公尺；乙○○、癸○○、卯○○應有部分各400
  0分之475、子○○○、壬○○、辛○○應有部分各4000分之12
  0、甲○○應有部分4000分之115、乙○○、癸○○、辰○○○
  、申○○、未○○繼承李月英應有部分40分之1，乙○○、癸
  ○○、卯○○、子○○○、壬○○、辛○○、甲○○、辰○○
  ○、申○○、未○○（下稱乙○○等人）陳明分割後仍願保持
  共有（原法院卷170頁答辯狀、91年12月26日言詞辯論筆錄）
  ，則渠等應有部分合計為4000分之2000，折計645平方公尺。
(五)宇○○等於系爭土地靠近安慶街297巷處搭蓋鐵皮屋，經營鴻
  鑫五金材料有限公司，面積283．82平方公尺，被上訴人之305
  號房屋實際使用系爭土地面積64．60平方公尺（建物登記簿謄
  本則為47．60平方公尺，本院卷(一)83頁）；己○○（即李標承
  受訴訟人）之307號房屋實際使用系爭土地面積64．90平方公
  尺；午○○之309號房屋實際使用系爭土地面積65．45平方公
  尺；巳○○之311號房屋實際使用系爭土地66．99 平方公尺；
  乙○○之313號房屋實際使用系爭地66．22平方公尺；丙○○
  之315號房屋實際使用系爭土地65．45平方公尺；丙○○之317
  號房屋實際使用系爭土地65．45平方公尺，亥○○等五人319
  號房屋實際使用系爭土地67．76平方公尺；李建中、庚○○、
  李清鐵之321號房屋，實際使用67．76平方公尺；寅○○之325
  號未登記鐵皮房屋實際占用系爭土地197．83平方公尺、丁○
  ○331號未登記房屋實際占用系爭土地179．52平方公尺，經原
  法院至現場勘驗明確，並命臺北縣三重地政事務所測量，繪製
  複丈成果圖附卷可憑。
(六)系爭土地共有人宇○○等之鐵皮屋、被上訴人之305號房屋、
  己○○之307號房屋、午○○之309號房屋，占用系爭土地面積
  ，均少於渠等就系爭土地應有部分折計之面積，乙○○之313
  號房屋面積固少於乙○○等人應有部分面積，惟系爭土地上亦
  有參加人前述得對乙○○等人主張有使用系爭土地正當權源之
  房屋，系爭土地除尚有空地12平方公尺外，已蓋滿房屋，如欲
  按各共有人應有部分面積原物分割系爭土地，無論採取何種方
  案，均可能拆除現有房屋，不拆除現有房屋為原物分割，既已
  不可得，惟有儘量使各共有人分得土地靠近原來房屋及求其價
  值相當而已。
(七)而除宇○○等外，其他共有人丑○○、李標、午○○、子○○
  ○、辛○○、壬○○、甲○○、乙○○、癸○○、卯○○、辰
  ○○○、申○○、未○○及參加人於原法院均陳明同意乙案分
  割方法，即乙案A1部分面積261公尺及A2部分面積133．16六平
  方公尺分歸宇○○、宙○○共有（依宇○○就系爭土地應有部
  分12分之1與宙○○就系爭土地應有部分9分之2計算，宇○○
  就分得土地占應有部分11分之3、宙○○就分得土地占應有部
  分11分之8）；乙案B部分面積107．5平方公尺分歸被上訴人所
  有；C部分面積71．67平方公尺分歸李標所有；D部分面積71．
  67平方公尺分歸午○○所有；E部分面積645平方公尺分歸乙○
  ○等人共有（按乙○○、癸○○、卯○○就系爭土地應有部分
  各4000分之475、子○○○、壬○○、辛○○就系爭土地應有
  部分各4000分之120、甲○○就系爭土地應有部分4000分之115
  、乙○○、癸○○、辰○○○、申○○、未○○繼承李月英應
  有部分40分之1計算，乙○○、癸○○、卯○○就分得土地占
  應有部分各400分之95、子○○○、壬○○、辛○○就分得土
  地占應有部分各400分之24、甲○○就分得土地占應有部分400
  分之23、乙○○、癸○○、辰○○○、申○○、未○○就分得
  土地公同共有應有部分400分之20）。乙○○、壬○○、辰○
  ○○於本院雖更異其詞，附合宇○○、宙○○主張，請求按甲
  案分割方法所示，即由宇○○、宙○○分得甲案A1部分面積
  295．16平方公尺及A2部分面積99平方公尺；被上訴人分得甲
  案B部分面積107．5平方公尺；己○○（李標承受訴訟人）分
  得C部分面積71．67平方公尺；午○○分得D部分面積71．67平
  方公尺；乙○○等人分得E部分面積645平方公尺（應有部分同
  乙案所述）。惟宇○○等非原來共有人，於85年間因買賣而取
  得系爭土地之應有部分，於買賣當時，應已知悉系爭土地上已
  有共有人或參加人建造房屋之現狀，渠等利用系爭土地最右側
  臨安慶街297巷口建造鐵皮屋，經營福利家具行，並未辦理保
  存登記，如按甲案分割方法，宇○○等分得甲案A1及A2部分土
  地，不但其未辦保存登記之鐵皮屋（面積283．82平方公尺，
  較A1面積295．16平方公尺少）無庸拆除，又得拆除臨安慶街
  與力行路一段之331號房屋部分以供其分得A2部分土地使用，
  其他共有人或參加人已辦保存登記之建物大多需拆除，且宇○
  ○等將同時分得臨安慶街297巷口之A1部分與臨安慶街及力行
  路一段之A2部分土地，二筆土地均屬邊間土地，其他共有人土
  地均在宇○○等分得土地包圍範圍內，宇○○等取得土地之經
  濟利用價值，顯遠高於其他共有人，此等分配方法有失公平，
  並不可採，而乙○○等人分得乙案E部分土地，面臨力行路一
  段與安慶街交叉口，其價值不低，被上訴人及其餘共有人（宇
  ○○等除外）、參加人未為爭執且為贊成，則乙案分割方法，
  應已兼顧系爭土地利用權人之使用現狀及大多數共有人之分割
  意願，又能符合各共有人於繼承或買受取得系爭土地應有部分
  當時所得利用範圍之期待，且各共有人分得之土地，均形狀完
  整、面臨道路，系爭土地利用價值於分割後均不至降低，至乙
  ○○等人與參加人建斌、辛○○、甲○○、卯○○、乙○○、
  癸○○、辰○○○、申○○、未○○取得如附圖乙案Ｅ部分土
  地尺並保持共有，亦可待來日另有產權糾紛之被告乙○○等人
  及參加人寅○○等人於本院裁判後另行辦理，並有減少紛爭之
  益。雖有部分共有人分得之土地與其所得利用之房屋未能合一
  ，然因各共有人並無異議，當可於裁判確定後另行協商使用補
  償適宜，無傷上述分割案之妥適性，自以採行上開分割案為宜
  。
(三)宇○○等雖主張本件分割案應如附圖甲案所示，由其二人分得
  A1部分面積295.16平方公尺及A2部分面積99平方公尺，其餘部
  分分歸其他共有人。惟如此分割方法，渠等將可同時分得臨安
  慶街及安慶街297巷之A1部分與臨安慶街及力行路一段之邊間
  土地，以取得較高之經濟利用價值，已失公平。況渠等係因買
  賣而取得系爭土地之應有部分，於買賣當時，即已知悉土地之
  利用現狀，且宇○○等現確係利用系爭土地最右側臨安慶街及
  安慶街297巷之A1部分經營福利家具行，與其購買系爭土地應
  有部分狀態無異，現乙案所示分割方法，渠等分得之乙案A1部
  分又係面臨安慶街及安慶街297巷之邊間土地，經濟價值已較
  他共有人為高，並得保有其經營福利家具行之絕大部分建物無
  庸拆除，顯見渠等非但未因採行乙案而受有不利益，且更將因
  土地分割後得以完整利用而獲得更高之經濟利用利益。故於兼
  顧兩造利益均分之情況下，附圖甲案所示分割方法，應不可取
  。
七綜上所述，兩造為系爭土地共有人，共有人間並無不為分割協
  議，系爭土地性質上亦非不能分割，因共有人間不能協議分割
  ，被上訴人請求按原物分割系爭土地，並無不合，而分割方案
  無論採甲案或乙案均需拆除共有人於系爭土地上建物，惟以乙
  案方式較能兼顧共有人間利益，原判決准如被上訴人所請，依
  乙案方式分割，洵屬正當，上訴意旨，仍執陳詞，指摘原判決
  不當，求予廢棄，並無理由，應予以駁回。
八據上論結，本件上訴為無理由。依民事訴訟法第463條、第
  385條第1項、第449條第1項、第78條、第85條第1項但書前段
  ，判決如主文。
中　　華　　民　　國　　94　　年　　4 　　月　　6 　　日
                  民事第十庭審判長法　官  黃熙嫣
　　　　　　　　　　　        　　法　官  李昆曄
　　　　　　　　　　　      　　　法　官  鄭傑夫
正本係照原本作成。
如不服本判決，應於收受送達後２０日內向本院提出上訴書狀，
其未表明上訴理由者，應於提出上訴後２０日內向本院補提理由
書狀（均須按他造當事人之人數附繕本）上訴時應提出委任律師
或具有律師資格之人之委任狀；委任有律師資格者，另應附具律
師資格證書及釋明委任人與受任人有民事訴訟法第４６６條之一
第一項但書或第二項（詳附註）所定關係之釋明文書影本。
中　　華　　民　　國　　94　　年　　4 　　月　　11　　日
　　　　　　　　　　　　　　　　　書記官  劉家聲
附註：
民事訴訟法第四百六十六條之一（第一項、第二項）：
對於第二審判決上訴，上訴人應委任律師為訴訟代理人。但上訴
人或其他法定代理人具有律師資格者，不在此限。
上訴人之配偶、三親等內之血親、二親等內之姻親，或上訴人為
法人、中央或地方機關時，其所屬專任人員具有律師資格並經法
院認為適當者，亦得為第三審訴訟代理人。
